最高法院民事裁定　　　　　　九十四年度台抗字第一０三一號
　　再 抗告 人　O2 Mic.
　　　　　　　　曼群島商凹凸科技國際股份有限公司）
　　　　　　　　　　　　　Ce.
　　　　　　　　　　　　　32.
　　法定代理人　Sterlin.
　　代　理　人　呂　光律師
　　再 抗告 人　微星科技股份有限公司
　　法定代理人　徐　祥
　　再 抗告 人　慧榮科技股份有限公司
　　　　　　　　　　　　號
　　法定代理人　周邦基
　　上 列二 人
　　共同代理人　郭雨嵐律師
上列再抗告人因聲請假處分案件，對於中華民國九十四年二月二
十四日台灣高等法院裁定（九十三年度抗字第二一五六號），提
起再抗告，本院裁定如下：
    主  文
原裁定廢棄，應由台灣高等法院更為裁定。
    理  由
本件再抗告人開曼群島商凹凸科技國際股份有限公司（下稱凹凸
公司）以再抗告人微星科技股份有限公司（下稱微星公司）及慧
榮科技股份有限公司（下稱慧榮公司）侵害其專利權為由，對之
聲請定暫時狀態之假處分，經台灣板橋地方法院（下稱板橋地院
）以九十三年度裁全字第二五三號裁定命凹凸公司提供擔保金額
予以准許，並諭知微星公司、慧榮公司供所定金額之擔保後得免
為或撤銷假處分。凹凸公司及微星公司、慧榮公司均提起抗告，
原法院以：凹凸公司為登記設立於開曼群島之未經認許之外國法
人。而外國人得否在我國申請取得專利，視其所屬國與我國間有
無互惠原則而定，依開曼群島之專利及商標法第二條規定：「專
利係指英國境內針對某項發明當時所享有之有效獨占權」，同法
第六條亦規定「英國目前的專利或商標所有權人得於支付附表中
所列費用後，向註冊處官員申請將權利延伸至開曼群島。註冊處
認定申請資料完備後，即應據申請內容登錄權利延伸事宜」，參
以我國與英國間亦訂有「駐英國台北代表處與駐台北英國貿易文
化辦事處智慧財產權相互承認合作辦法」之互惠協定，可認我國
人民在英國有專利權，而經依規定向開曼群島申請延伸其權利者
，在開曼群島亦得享有專利權之保護，則開曼群島所登記之外國
法人於我國亦應受互惠原則之保護。開曼群島非世界貿易組織之
會員國，與我國亦無簽訂有關專利權訴訟之條約，不得依「貿易
與智慧財產權協定」或依條約之規定，在我國提起民事訴訟、聲
請假扣押。惟國家受理他國人民申請專利並准予專利權，此一核
准之國家行為本身即隱含賦予外國專利權人於其專利權受侵害時
尋求救濟之訴訟權，否則不啻未賦予權利，故在我國享有專利申
請互惠之外國專利權人應無不許在我國提起民刑事訴訟救濟之理
。而微星公司、慧榮公司並未提出任何有關凹凸公司所屬開曼群
島拒絕我國國民或團體在該國享有專利方面之訴訟權利之事證，
基於相互尊重承認之國際禮儀，如其專利權受侵害，亦無不許其
在我國提起民刑事訴訟救濟。凹凸公司以微星公司、慧榮公司侵
害其專利權，受有損害而對微星公司、慧榮公司聲請定暫時狀態
假處分，業據其提出專利證書、公報、聯強國際股份有限公司旺
夜資料及銷售之「ｉＭＥＬ」音響電腦正、背面及內部照片、雜
誌報導資料、產品說明書、微星公司、慧榮公司網頁資料、國立
台灣科技大學專利侵害鑑定報告以為釋明，且陳明願供擔保，以
補釋明之不足，板橋地院酌定擔保金額而准凹凸公司假處分之聲
請，微星公司、慧榮公司供所定金額之擔保後，得免為或撤銷假
處分，於法並無不合，因認凹凸公司及微星公司、慧榮公司之抗
告為無理由，裁定予以駁回。
惟按國際上專利之申請互惠與訴訟互惠，本質不同，前者屬實體
法上之概念，後者則為訴訟法上之範疇。換言之，專利之申請互
惠，乃得否在對方國境依循法律規定申請取得專利權及其效力問
題，而訴訟互惠，則為相互間能否在對方境內依訴訟程序解決紛
爭或尋求救濟之問題。依專利法第四條、第九十一條（即修正前
第九十五條）規定之內容觀之，未經我國認許之外國法人或團體
，因申請互惠原則之適用，於我國雖能取得專利權，並受保護，
惟得否在我國提起民事訴訟，則端視兩國間就此有否訴訟互惠原
則而定。原法院就專利之申請互惠與訴訟互惠，雖加區分，乃竟
未詳加探究我國與英國或英屬開曼群島間有無專利之訴訟互惠，
徒以我國人民在英國有專利權者在英屬開曼群島亦有效力，英屬
開曼群島所登記之外國法人在我國亦應受互惠原則之保護，遽認
依專利法第九十一條（修正前第九十五條）之規定，凹凸公司得
在我國提起民事訴訟，自嫌速斷。微星公司、慧榮公司再抗告意
旨，執以指摘原裁定不當，求予廢棄，非無理由。又准以假處分
部分之裁定既經廢棄，則就原裁定關於准微星公司、慧榮公司供
擔保後得免為或撤銷假處分部分亦應併予廢棄。
據上論結，本件再抗告人之再抗告均為有理由。依民事訴訟法第
四百九十五條之一第二項、第四百七十七條第一項、第四百七十
八條第二項，裁定如主文。
中　　華　　民　　國　九十四　年　 十一 　月　　十　　日
                      最高法院民事第八庭
                          審判長法官  朱　建　男
                                法官  顏　南　全
                                法官  許　澍　林
                                法官  袁　靜　文
                                法官  鄭　傑　夫
      本件正本證明與原本無異
                                      書  記  官
中　　華　　民　　國　九十四　年　十一　　月　二十三　日
                                                      Ｔ
